【裁判字號】    95,訴,1533
【裁判日期】    950929
【裁判案由】    毒品危害防制條例
【裁判全文】
臺灣彰化地方法院刑事判決              95年度訴字第1533號
公  訴  人  臺灣彰化地方法院檢察署檢察官
被      告  甲○○
                    （現另案在臺灣彰化看守所羈押中）
上列被告因毒品危害防制條例案件，經檢察官提起公訴（九十五
年度毒偵字第三０三三號），被告於準備程序中就被訴事實為有
罪之陳述，經告知簡式審判程序之旨，並聽取公訴人、被告之意
見後，由本院合議庭裁定由受命法官獨任進行簡式審判程序，判
決如下：
    主  文
甲○○施用第一級毒品，累犯，處有期徒刑玖月；又施用第二級
毒品，累犯，處有期徒刑伍月。應執行有期徒刑壹年。
    犯罪事實
一、甲○○前曾於民國九十一年十二月三十一日，因違反毒品危
    害防制條例案件，經本院各以九十一年度訴字第一０五三號
    、九十一年度簡字第一三二號判決分別判處有期徒刑九月、
    四月，上開二案件於確定後，再經本院於九十二年五月一日
    以九十二年度聲字第六七六號裁定合併定其應執行之刑為有
    期徒刑一年確定，自九十二年十月二十三日起送監執行，迨
    於九十三年十月二十二日因縮刑期滿執行完畢，並於翌日即
    九十三年十月二十三日出監。又前曾因施用毒品案件，經本
    院裁定送勒戒處所觀察、勒戒後，因評定認有繼續施用毒品
    之傾向，由本院以八十八年度毒聲字第四二四五號裁定令入
    戒治處所施以強制戒治一年，再由本院以八十九年度毒聲字
    第七八０號裁定停止戒治，所餘戒治期間付保護管束，復於
    八十九年五月六日經本院以八十九年度毒聲字第二二一九號
    裁定撤銷停止戒治，令入戒治處所施以強制戒治，至九十年
    三月二十四日期滿，並由臺灣彰化地方法院檢察署檢察官於
    九十年五月十九日以九十年度戒毒偵字第七一四、七一五、
    七一六號為不起訴處分確定；後又因施用毒品案件，經本院
    於九十一年八月二十六日以九十一年度毒聲字第二一一三號
    再度裁定令入戒治處所施以強制戒治一年，並於九十二年十
    月二十二日期滿執行完畢，詎仍不知警惕，復於強制戒治執
    行完畢釋放後五年內，另基於施用第一級毒品海洛因之犯意
    ，於九十五年三月二十四日下午五時許後某時，在彰化縣鹿
    港鎮○○里○○路四二一地號土地上之農舍內，以將少許海
    洛因粉末羼入香菸內，再點火施用之方式，施用第一級毒品
    海洛因一次。另又基於施用第二級毒品甲基安非他命之犯意
    ，於九十五年三月二十四日下午五時許，在彰化縣鹿港鎮○
    ○里○○路四二一地號土地上之農舍內，以將少許之第二級
    毒品甲基安非他命置於玻璃球內，再利用火烤而吸其煙霧之
    方式，施用第二級毒品甲基安非他命一次。嗣於九十五年三
    月二十四日下午十時三十五分，經警在彰化縣鹿港鎮○○里
    ○○路四二一地號土地上之農舍外發現出入份子行跡可疑乃
    入內盤檢，而當場查獲，現場另有黃長麟、許俊榮、劉鴻儒
    及林高瑞（當時冒名林明利，以上四人所涉毒品案件均由檢
    察官另行依法處理）等人在場，並起獲第一級毒品海洛因多
    包、第二級毒品甲基安非他命多包及電子磅秤等物品（以上
    查扣之物品均扣於甲○○另案販賣毒品案件內），後甲○○
    為警所採集之尿液經送檢驗，其結果確呈現有嗎啡及甲基安
    非他命、安非他命陽性反應。
二、案經彰化縣警察局鹿港分局報請臺灣彰化地方法院檢察署檢
    察官偵查後自動檢舉偵查起訴。
    理  由
一、上揭施用第一級毒品海洛因一次及施用第二級毒品甲基安非
    他命一次之犯罪事實，業據被告甲○○於本院審理時均坦承
    不諱，而被告於九十五年三月二十四日下午十時三十五分為
    警查獲後所採之尿液經送檢驗，其結果均呈嗎啡及甲基安非
    他命、安非他命陽性反應，有詮昕科技股份有限公司濫用藥
    物尿液檢驗報告一紙附卷可稽。則被告就其施用第一級毒品
    海洛因一次及施用第二級毒品甲基安非他命一次之自白核與
    事實相符，足堪採信。又被告前曾因施用毒品案件，經本院
    裁定送勒戒處所觀察、勒戒後，因評定認有繼續施用毒品之
    傾向，由本院以八十八年度毒聲字第四二四五號裁定令入戒
    治處所施以強制戒治一年，再由本院以八十九年度毒聲字第
    七八０號裁定停止戒治，所餘戒治期間付保護管束，復於八
    十九年五月六日經本院以八十九年度毒聲字第二二一九號裁
    定撤銷停止戒治，令入戒治處所施以強制戒治，至九十年三
    月二十四日期滿，並由臺灣彰化地方法院檢察署檢察官於九
    十年五月十九日以九十年度戒毒偵字第七一四、七一五、七
    一六號為不起訴處分確定；後又因施用毒品案件，經本院於
    九十一年八月二十六日以九十一年度毒聲字第二一一三號再
    度裁定令入戒治處所施以強制戒治一年，並於九十二年十月
    二十二日期滿執行完畢，故被告於強制戒治執行完畢釋放後
    五年內，再為施用第一、二級毒品之犯行，本件事證明確，
    被告施用第一級毒品海洛因及施用第二級毒品甲基安非他命
    之犯行均洵堪認定。
二、查我國刑法於九十四年二月二日修正公布，九十五年七月一
    日施行（下稱新法；修正前刑法下稱舊法）後，依最高法院
    九十五年度第八次刑事庭會議決議之決議內容，有關新舊法
    之適用原則摘要如下：
  (一)新法第二條第一項之規定，係規範行為後法律變更所生新舊
    法律比較適用之準據法，於新法施行後，應適用新法第二條
    第一項之規定，為「從舊從輕」之比較。
  (二)基於罪刑法定原則及法律不溯及既往原則，行為之處罰，以
    行為時之法律有明文規定者為限，必行為時與行為後之法律
    均有處罰之規定，始有新法第二條第一項之適用。
  (三)比較時應就罪刑有關之共犯、未遂犯、想像競合犯、牽連犯
    、連續犯、結合犯，以及累犯加重、自首減輕暨其他法定加
    減原因（如身分加減）與加減例等一切情形，綜其全部罪刑
    之結果而為比較。
  (四)從刑附屬於主刑，除法律有特別規定者外，依主刑所適用之
    法律。
  (五)數罪併罰定應執行刑，新法第五十一條第五款提高多數有期
    徒刑合併應執行之刑不得逾三十年，新法施行後，應依新法
    第二條第一項之規定，適用最有利於行為人之法律。
三、按海洛因、甲基安非他命係毒品危害防制條例所定之第一級
    毒品、第二級毒品，不得非法施用。是被告甲○○所為，核
    分別係犯毒品危害防制條例第十條第一項之施用第一級毒品
    罪、同條第二項之施用第二級毒品罪。查被告為供施用第一
    級毒品海洛因、第二級毒品甲基安非他命，而持有各該級毒
    品之低度行為，應各為施用之高度行為所吸收，均不另論罪
    。又本件被告行為後，刑法關於累犯及數罪併罰等規定均有
    修正，依前揭最高法院九十五年度第八次刑事庭會議決議內
    容，應綜其全部罪刑之結果而為比較後，始得判斷應適用新
    法或舊法，經本院為如附表所示之比較後，認本件依刑法第
    二條第一項前段，就以下累犯及數罪併罰等適用，應依舊法
    。又被告所犯上開二罪，係犯意各別、行為互殊，應予分論
    併罰。末查被告前曾於九十一年十二月三十一日，因違反毒
    品危害防制條例案件，經本院各以九十一年度訴字第一０五
    三號、九十一年度簡字第一三二號判決分別判處有期徒刑九
    月、四月，上開二案件於確定後，再經本院於九十二年五月
    一日以九十二年度聲字第六七六號裁定合併定其應執行之刑
    為有期徒刑一年確定，自九十二年十月二十三日起送監執行
    ，迨於九十三年十月二十二日因縮刑期滿執行完畢，並於翌
    日即九十三年十月二十三日出監，有臺灣高等法院被告前案
    紀錄表、在監在押全國紀錄表及臺灣彰化地方法院檢察署刑
    案資料查註紀錄表各一份在卷可稽，其於受有期徒刑執行完
    畢後，五年以內再犯本件有期徒刑以上之二罪，為累犯，均
    應依修正前刑法第四十七條之規定加重其刑。爰審酌被告曾
    因施用毒品送觀察、勒戒及裁定令入戒治處所施以強制戒治
    ，而仍未知警惕又再犯本案之罪，足見其雖經觀察、勒戒及
    強制戒治等治療程序，仍未徹底袪除施用毒品之惡習，猶再
    次施用，致深陷毒癮而難以自拔，顯未能善體國家設置觀察
    、勒戒機構，協助毒品施用者戒除毒癮之良法美意，惟念及
    施用毒品本質上係戕害自身健康之行為，尚未嚴重破壞社會
    秩序或侵害他人權益，及其施用第一、二級毒品海洛因、甲
    基安非他命之次數均僅為一次，犯罪之動機、目的、所生危
    害及犯罪後坦承犯行態度尚屬良好等一切情狀，分別量處如
    主文所示之刑，並定其應執行之刑，以示懲儆。
據上論斷，應依刑事訴訟法第二百七十三條之一第一項、第二百
九十九條第一項前段，毒品危害防制條例第十條第一項、第二項
、第二十三條第二項，刑法第十一條前段、第二條第一項前段、
修正前刑法第四十七條、第五十一條第五款，判決如主文。
本案經檢察官吳芙如到庭執行職務。
中    華    民    國  九十五  年    九    月  二十九  日
                  刑事第二庭    法  官  許旭聖
以上正本證明與原本無異。
如不服本判決，應於判決送達後十日內，向本院提出上訴狀（須
附繕本），上訴於臺灣高等法院臺中分院。
中    華    民    國  九十五  年    九    月  二十九  日
                                書記官  黃幼華
附錄論罪科刑法條
毒品危害防制條例第十條：
施用第一級毒品者，處六月以上五年以下有期徒刑。
施用第二級毒品者，處三年以下有期徒刑。
附    表：
┌──┬─────┬─────────────────────────┐
│編號│修正事項  │  以各別修正事項討論新、舊法之比較適用            │
├──┼─────┼─────────────────────────┤
│ 一 │數罪併罰部│刑法第五十一條第五款有關宣告多數之有期徒刑者，其合│
│    │分        │併執行有期徒刑之上限規定，新法係規定不得逾三十年，│
│    │          │而舊法則規定不得逾二十年，依刑法第二條第一項前段之│
│    │          │規定，應認修正前刑法第五十一條第五款之規定，對行為│
│    │          │人為有利。                                        │
├──┼─────┼─────────────────────────┤
│ 二 │累犯部分  │刑法第四十七條有關累犯之規定，修正後刑法第四十七條│
│    │          │第一項限制以「故意」再犯者為限，方成立累犯，而本件│
│    │          │被告之施用毒品犯行本即屬「故意」再犯，故修法前後之│
│    │          │規定，對本件被告累犯之認定，不生任何影響，依刑法第│
│    │          │二條第一項前段之規定，認仍應適用修正前刑法第四十七│
│    │          │條之規定。                                        │
├──┴─────┴─────────────────────────┤
│總結：本案經綜合前開結果，認仍應適用舊法之規定。                    │
└──────────────────────────────────┘


司法院資訊處製作；財團法人民間司法改革基金會備份。
